臺灣新北地方法院三重簡易庭民事判決
111年度重簡字第613號
原      告  曾俊明  
被      告  姚羽桐



上列當事人間請求侵權行為損害賠償事件，原告提起刑事附帶民
事訴訟（110年度附民字第574號），經刑事庭裁定移送審理，於
民國111年7月21日言詞辯論終結，本院判決如下：
　　主　    文
一、被告應給付原告新臺幣（下同）473,000元，及自民國110年
    9月24日起至清償日止，按年息5％計算之利息。
二、本判決得假執行。
    事  實 及 理 由
壹、程序部分：
一、按訴訟中有犯罪嫌疑牽涉其裁判者，法院得在刑事訴訟終結
    前，以裁定停止訴訟程序，固為民事訴訟法第183條所明定
    。惟法條既明定「得」以裁定停止訴訟程序，則應否命停止
    訴訟程序，法院本有自由裁量之權，如認為以不停止訴訟程
    序為適當者，自得不命停止（最高法院19年上字第2258號、
    29年抗字第1號、38年台上字第193號裁判意旨參照）。又民
    事訴訟法第183條固規定訴訟中有犯罪嫌疑牽涉其裁判者，
    法院得在刑事訴訟終結前，以裁定停止訴訟程序。惟民事法
    院就兩造所爭執之事實，本得依職權獨立認定，不受刑事訴
    訟所調查之證據，刑事判決所認定事實之影響，倘就所調查
    之結果，已足形成心證，自無停止訴訟程序之必要（最高法
    院89年度台抗字第214號裁定意旨參照）。被告姚羽桐雖未
    曾到庭，惟曾提出書狀稱：伊否認有何詐欺犯行，刑事判決
    認定有所違誤，伊已提起第二審上訴，請裁定停止訴訟程序
    等語，然本件被告姚羽桐有無原告所指侵權行為之事實，本
    得由本院根據調查所得之證據，依自由心證為獨立認定，不
    受刑事訴訟程序認定之拘束。且中止訴訟程序，勢將導致兩
    造受訴訟延滯之不利益，本件並無非俟刑事訴訟解決，民事
    法院即無從或難於判斷之情事存在，揆諸前開規定及說明，
    本件並無裁定停止訴訟程序之必要，合先敘明。
二、又被告受合法通知，未於言詞辯論期日到場，核無民事訴訟
    法第386條所列各款情形，爰依原告之聲請，由其一造辯論
    而為判決。
貳、實體部分：
一、原告主張：
　　被告姚羽桐（原名姚易含）自民國108年6月間，加入真實姓
    名、年籍不詳、自稱「朱秋平」之人所組成之3人以上之詐
    欺集團，提供其所申設之金融帳戶供詐欺集團作為被害人匯
    入款項之人頭帳戶，並擔任實際提領詐騙款項後轉交與其他
    詐欺集團成員之「車手」，姚羽桐依其智識程度及社會生活
    經驗，可知悉在一般正常情況下，有使用帳戶收受、提領款
    項需求之人，概均會以自己之帳戶進出，以避免假手他人帳
    戶之風險或爭議，實無委由他人提供帳戶收受及提領款項後
    ，再予轉交之必要，其可預見他人要求提供帳戶及代為提領
    顯不合乎常情，渠等所為極有可能係詐欺集團為收取詐欺所
    得款項，而使用人頭帳戶、領款車手、隱匿詐欺所得之去向
    、所在以逃避刑事追訴，然因貪圖報酬，竟仍抱持縱上開情
    節屬實亦不違背其本意之不確定故意，與上開詐欺集團成員
    ，共同意圖為自己不法之所有，基於三人以上共同詐欺取財
    、隱匿詐欺犯罪所得去向、所在之洗錢犯意聯絡，於109年6
    月間某日，將名下之富邦商業銀行帳戶（帳號：0000000000
    00號，下稱富邦帳戶）告知「朱秋平」後，由本案詐騙集團
    之不詳成員以如附表「遭詐騙之經過」欄所示之時間、方式
    ，向原告曾俊明以附表「遭詐騙之經過」欄所示之方式施行
    詐術，致原告陷於錯誤，於如附表「匯款時間」欄所示之時
    間，各匯款附表「匯款金額」欄所示之詐騙金額至被告富邦
    帳戶內而個別詐騙既遂後，再由「朱秋平」以通訊軟體「微
    信」（WeChat）聯繫姚羽桐，姚羽桐即依指示持上開自己提
    供與詐欺集團使用之帳戶，提領詐欺款項，並於提領後依「
    朱秋平」指示交付其他詐欺集團成員，以此方式掩飾、隱匿
    詐欺犯罪所得的本質及去向。而使原告受有473,000元之金
    錢損害。為此，依據侵權行為之法律關係，聲明請求被告賠
    償473,000元及自起訴狀繕本送達翌日起至清償日止，按年
    息5％計算之利息等語。
二、被告經合法通知，未於言詞辯論期日到場，惟提出民事答辯
    狀辯稱伊否認有何詐欺犯行，刑事判決認定有所違誤，伊已
    提起第二審上訴，請求裁定停止訴訟等語，並聲明：原告之
    訴及假執行聲請均駁回。
三、本院之判斷：
　㈠按因故意或過失，不法侵害他人之權利者，負損害賠償責任
    ；數人共同不法侵害他人之權利者，連帶負損害賠償責任。
    不能知其中孰為加害人者亦同。造意人及幫助人，視為共同
    行為人，民法第184條第1項前段、第185條分別定有明文。
    本件被告因上開原告主張之共同詐欺取財犯行，業經本院刑
    事庭於110年度簡字第428號刑事判決判處被告有期徒刑1年6
    月等情，有上開刑事判決在卷可按。被告雖否認有何詐欺犯
    行，惟被告於前開刑事案件審理中，並不否認有將其所有富
    邦帳戶借予「朱秋平」使用，並依「朱秋平」指示自系爭富
    邦帳戶提領現金，交付他人。
　㈡查金融帳戶為關係個人財產、信用之重要理財工具，一般民
    眾皆得申請使用，並無特殊限制，若有不熟識之人藉端向他
    人蒐集帳戶或帳號，通常係為利用為與財產有關之犯罪工具
    。且國内目前詐騙行為橫行，詐騙集團為掩飾其等不法行徑
    ，避免執法人員循線查緝，經常利用他人金融帳戶收取詐騙
    所得後，指示帳戶持有人或其他車手提領款項後，以現金交
    付詐騙集團之上手，以確保犯罪所得免遭查獲，隱匿犯罪所
    得之去向、所在，此等案件迭有所聞，並經政府機關、傳播
    媒體廣為宣導周知，而被告為心智正常之成年人，實難就上
    揭常情諉為不知。被告雖於前開刑事案件辯稱基於與「朱秋
    平」之男女朋友情誼，才會將帳戶借給「朱秋平」，並依「
    朱秋平」指示領款等云云，然其辯詞前後有所扞格，且有諸
    多與常情不合、可疑之處，業經上開刑事判決認定明確，則
    被告辯稱其並無詐欺犯行等云云，即非可採。被告上開共同
    詐欺取財犯行，造成原告受有損害，揆諸上開規定，自應負
    損害賠償責任。從而，原告本於侵權行為損害賠償之法律關
    係，就被告與其他詐騙集團成員騙取原告473,000元而侵害
    原告之財產權部分，請求被告賠償其473,000元，即屬有據
    ，應予准許。
四、綜上，原告依侵權行為之法律關係，請求被告給付473,000
    元，及自起訴狀繕本送達翌日即110年9月24日（110年度附
    民字第574號卷第19頁）起至清償日止，按年息5％計算利息
    ，為有理由，應予准許。
五、本件係就民事訴訟法第427條第1項訴訟適用簡易程序所為被
    告敗訴之判決，依同法第389條第1項第3款規定，應依職權
    宣告假執行。原告所為宣告假執行之聲請，僅在促使法院為
    此職權之行使，本院自不受其拘束，仍應逕依職權宣告假執
    行，惟此部分聲請既已依職權宣告，無再命原告提供擔保之
    必要，此部分不另為准駁之諭知。
六、本件係原告提起刑事附帶民事訴訟，請求損害賠償事件，依
    法本無須繳納裁判費用，且經本院刑事庭裁定移送後，於本
    院民事訴訟程序進行期間亦無支付任何訴訟費用，是本院於
    裁判時即不為訴訟費用負擔之諭知，併此敘明。
中　　華　　民　　國　　111 　年　　8 　　月　　4 　　日
                  三重簡易庭  法  官  王凱俐
以上正本係照原本作成。
如不服本判決，應於送達後20日內，向本院提出上訴狀並表明上
訴理由，如於本判決宣示後送達前提起上訴者，應於判決送達後
20日內補提上訴理由書（須附繕本）。
如委任律師提起上訴者，應一併繳納上訴審裁判費。
中　　華　　民　　國　　111 　年　　8 　　月　　4 　　日
                              書記官　李采錡
　　　　　　　　　　　　　　　
附表
編號 遭詐騙之經過 匯款/轉帳時間 匯款/轉帳金額(新臺幣) 1 於108年6月25日起透過通訊軟體LINE向原告曾俊明佯稱茂龍財富網站(www.mlchfhk.com)，可投資原油、換匯賺錢云云，致曾俊明陷於錯誤，陸續依指示轉帳或匯款 ⑴108年6月28日12時5分許 ⑵108年7月1日16時27分許 ⑶108年7月5日13時53分許 ⑷108年7月10日13時1分許 ⑸108年7月12日11時19分許 ⑹108年7月18日12時48分許 ⑺108年7月31日15時42分許 ⑴3萬1,000元 ⑵3萬1,000元 ⑶3萬1,000元 ⑷6萬8,000元 ⑸6萬元 ⑹18萬6,000元 ⑺6萬6,000元